臺灣臺北地方法院交通事件裁定　　　　　　　　九十一年度交聲字第四十九號
　　異議人即
　　受處分人　乙○○○○律事務所
　　代理人　　周俊智
右列受處分人因違反道路交通管理處罰條例案件，對於台北市交通事件裁決所中華民
國九十年十二月五日所為之處分（原處分案號為：北市裁三字第車裁二二－ＺＣ一
二四三九號），聲明異議，本院裁定如左：
        主      文
原處分撤銷。
乙○○○○律事務所汽車駕駛人，行駛於高速公路，而不遵管制之規定，處罰鍰新台
幣參仟元。
    理      由
一、按汽車行駛高速公路，應依速限標誌指示，高速公路交通管制規則第五條第一項
    前段定有明文，再汽車行駛於高速公路，而不遵管制之規定者，處汽車駕駛人新
    台幣（下同）三千元以上六千元以下罰鍰，道路交通管理處罰條例第三十三條第
    一項定有明文。次按逕行舉發違反道路交通管理事件，經汽車所有人依通知單之
    應到案日期前到案，並告知違規駕駛人姓名、身分證統一編號及住址者，處罰機
    關應即另行通知違規駕駛人到案依法處理；逾應到案日期，處罰機關應依道路交
    通管理處罰條例第八十五條第三項規定處罰該汽車所有人，違反道路交通管理事
    件統一裁罰標準及處理細則第二十四條亦定有明文。
二、本件受處分人即異議人乙○○○○律事務所（下稱：博覽事務所）所有車號三Ｂ
    －九九五五號自用小客車，於民國九十年八月十日上午八時二十八左右，沿國道
    一號公路南向路段一五七公里行駛，以時速一百零六里速度超速（限速九十公里
    ）行駛，而不遵管制之規定，為內政部警政署國道公路警察局第三警察隊泰安分
    隊警員甲○○以拍照方式採證，並以受處分人所有之汽車有違反高速公路交通管
    制規則第五條第一項前段及道路交通管理處罰條例第三十三條第一項規定之行為
    掣單舉發，嗣郵寄舉發違反道路交通管理事件通知單（下稱舉發通知單），受處
    分人收受舉發通知單後，於應到案日期前申訴，惟未告知實際駕駛人，經原處分
    機關函請原舉發機關調查，仍認受處分人所有之汽車違反前開規定，原處分機關
    即依道路交通管理處罰條例第三十三條第一項、第八十五條第三項（漏引）、及
    違反道路交通管理事件統一裁罰標準表之規定，於九十年十二月五日裁處受處分
    人三千元罰鍰，並記汽車違規紀錄一次。（因道路交通管理處罰條例第六十三條
    第一項第一款規定，汽車駕駛人違反同條例第三十三條第一項之規定，應予記違
    規點數一點，此僅限於自然人情況下，始得予記點，蓋觀諸同條例第六十三條第
    三項規定，違規記點在六個月內，達六點以上者，吊扣駕駛執照，而駕駛執照僅
    自然人得申請，故受處分人因非自然人，無從予以記違規點數）。
三、本件聲明異議意旨：限速在舉發後改為限速時速一百公里，應從新以時速一百公
    里計算而非行為時九十公里，又該處是否有限速之標誌存疑，且測速器是否準確
    亦有疑慮，另超速係處罰汽車駕駛人非所有人云云。經查：國道一號公路南向路
    段一百五十公里加八百三十公尺、一百五十一公里加一五五公尺、一百五十四公
    里加三百公尺等處均設有限速八十公里之標誌、另一百五十六公里加二十公尺亦
    豎立有限速九十公里之標誌，而受處分人所有之汽車被舉發之地點為國道一號南
    向一百五十七公里路段，該處之限速自為時速九十公里，此據證人即舉發員警甲
    ○○證述甚詳，復有內政部警政署國道公路警察局第三警察隊（九十）公警國三
    刑字第一四五一號函附卷可稽。次查：受處分人因違規超速行駛，為員警以移
    動式三腳架所設置之雷達測速儀器照相系統測得超速並拍照存證，此據舉發單位
    員警甲○○證述甚詳，復有違規舉發照片可稽，而該雷達測速儀器照相器材，係
    經濟部標準檢驗局檢驗合格之器材，亦有經濟部標準檢驗局雷達測速儀檢定合格
    證書附卷可稽，是測速儀器之正確性，應可認定。又查：逕行舉發違反道路交通
    管理事件，經汽車所有人依通知單之應到案日期前到案，並告知違規駕駛人姓名
    、身分證統一編號及住址者，處罰機關應即另行通知違規駕駛人到案依法處理；
    逾應到案日期，處罰機關應依道路交通管理處罰條例第八十五條第三項規定處罰
    該汽車所有人，違反道路交通管理事件統一裁罰標準及處理細則第二十四條亦定
    有明文。而本案受處分人未依前揭規定，於期限內向原處分機關告知實際駕駛人
    ，是依前開規定處罰汽車所有人，尚無違誤，受處分人以舉發機關不應處罰汽車
    所有人等語置辯，應係誤解法令所致。再查：交通違規事件之裁罰，性質上屬於
    交通行政主管機關本於職權就公法上具體事件所為之決定而對外直接發生法律效
    果之單方行政行為；關於其新舊法之適用原則，參酌行政法院五十六年度判字第
    八一號判例意旨「本件原告行為時尚在舊所得稅法施行期間，實體上固應適用舊
    法，但被告官署稽徵程序係開始於現行所得稅法令公布施行以後，程序上即應適
    用新法」所示，係採「實體從舊，程序從新」之原則。是本件違規限速，依前揭
    規定，自當適用行為時之限速規定，況高速公路之限速規定，係國道高速公路局
    參照當時之路線設計、道路狀況、交通量、及肇事資料等因素所定，自無適用行
    為後因狀況變更所調整之新速限可言。末查：交通警察掣單舉發違反道路交通管
    理處罰條例所列之違規事實，本質上為行政處分，係公務員基於職務上之權力，
    依法就特定之具體事件所為之具公法上效果之單方面行政行為，基於公務員為公
    法上行為具有公信力之原則，該行政行為本可被推定為真正，又本院由前開卷證
    已得有受處分人確有上開違規行為之心證，且於本件卷存證據資料內並無任何積
    極證據足以證明執勤員警所為之採證舉發有何不當或違法之處。是本件交通警察
    基其職務上之權力，就受處分人超速違規之行為，逕以雷達測速照相系統測得超
    速行為並予以拍照存證，逕行舉發受處分人違規之處分，應信為真。本件事證明
    確，受處分人之違規行為堪以認定。
四、綜上，本件受處分人所有汽車確有在右開時地超速行駛之違規行為，原處分機關
    依道路交通管理處罰條例第三十三條第一項及同條例第八十五條第三項之規定，
    裁處受處分人三千元，並記汽車違規紀錄一次，固非全然無見。惟原處分機關對
    汽車違規紀錄一次，於法尚無所據，是原處分機關遽以裁處，即難認為允洽。從
    而，本件受處分人之異議雖無理由，惟原處分既有違誤，自應由本院將原處分撤
    銷，仍以受處分人有違反道路交通管理處罰條例第三十三條第一項、第八十五條
    第三項之行為，依違反道路交通管理事件統一裁罰標準表之規定，裁處受處分人
    罰鍰三千元，如主文第二項所示，以資適法。
五、據上論斷，應依道路交通案件處理辦法第二十條前段，裁定如主文。
中      華      民      國    九十一    年      七      月    二十二    日
                          臺灣臺北地方法院交通法庭
                                    法  官  劉  嶽  承
右正本證明與原本無異。
如不服本裁定，應於裁定送達後五日內向本院提出抗告狀。
                                    書記官  江  虹  儀
中      華      民      國    九十一    年     七       月    二十三    日
